臺灣嘉義地方法院刑事判決　　　　　　100年度簡上字第155號
上　訴　人
即　被　告　黃秀娟
上列上訴人因傷害案件，不服本院朴子簡易庭民國100年8月22日
100年度朴簡字第243號第一審判決（聲請簡易判決處刑案號：臺
灣嘉義地方法院檢察署100年度調偵字第148號），提起上訴，本
院管轄之第二審合議庭判決如下：
    主  文
原判決撤銷。
黃秀娟共同犯傷害罪，處拘役貳拾日，如易科罰金以新臺幣壹仟
元折算壹日。
    犯 罪 事 實
一、黃秀娟於民國99 年9月5日晚上9時許起，與友人王俞萱等聯
    袂至嘉義市○○路305號「歌神KTV」慶祝生日，席間亦有不
    甚熟識之朋友如鄭傑華、車佳容、林秀華等人到場同樂。未
    料，於翌日凌晨3時10分許，在上址之213包廂內，黃秀娟因
    細故對鄭傑華有所不滿，竟基於傷害他人身體犯意，先徒手
    掌摑鄭傑華右臉頰1 下，並以手指甲抓拉鄭傑華的手腕，又
    腳踹鄭傑華小腿，而當時在場共同為黃秀娟慶生之其他數名
    真實姓名、年籍資料不詳之男子（非兒童或少年，下稱A、B
    等男子）見狀群欲圍毆，黃秀娟承上開傷害犯意，復接續對
    A、B等男子說道：「打他！」、「打那個男的！」（均意指
    鄭傑華）等語，而A、B等男子當場均明知黃秀娟之上揭傷害
    行為，與黃秀娟共同基於上開傷害之犯意聯絡，由上揭A、B
    等男子以徒手或持椅子毆打鄭傑華，致使鄭傑華受有頭、臉
    、唇及四肢多處挫傷血腫等傷害。
二、案經鄭傑華訴由嘉義市政府警察局第一分局報請臺灣嘉義地
    方法院檢察署檢察官偵查聲請簡易判決處刑。
    理  由
壹、程序部分：
    按被告以外之人於審判外之陳述，經當事人於審判程序同意
    作為證據，法院審酌該言詞陳述或書面陳述作成時之情況，
    認為適當者，亦得為證據。當事人、代理人或辯護人於法院
    調查證據時，知有第159條第1項不得為證據之情形，而未於
    言詞辯論終結前聲明異議，視為有前項之同意，刑事訴訟法
    第159條之5定有明文。查本件認定事實所援引具傳聞性質之
    言詞或書面證據，關於證據能力，提示當事人均對之表示無
    意見（見簡上字卷第14頁），亦未於本案言詞辯論終結前聲
    明異議，而本院審酌該等審判外陳述作成當時之過程、內容
    、功能等情況綜合判斷，認具備合法可信之適當性保障而具
    證據能力，得採為認定事實之基礎，合先敘明。
貳、實體部分：
一、訊據被告黃秀娟固坦承其確於99年9月6日凌晨某時，在上揭
    地點與友人慶生，當時在場之人包括：告訴人鄭傑華、證人
    車佳容、林秀華、王俞萱等人，惟矢口否認有上揭傷害犯行
    ，辯稱：伊沒有打告訴人，也沒有叫別人打告訴人云云。惟
    查，被告之上揭傷害犯行，業據證人即告訴人鄭傑華證述綦
    詳（見簡上字卷第106至125頁、偵字卷第7至9頁），核與證
    人林秀華、車佳容之證述（見簡上字卷第82 至106頁；偵字
    卷第15至16頁、第23至24頁）大致相符，並有財團法人嘉義
    基督教醫院99年9月6日嘉市衛醫院字第1063號診斷證明書、
    「歌神KTV」壽星登記表影本在卷可稽（見警卷第18、21 頁
    ），復有監視錄影光碟、監視錄影畫面列印影像附卷可參（
    見簡上字卷第57至62頁、警卷第19至20頁），堪認告訴人之
    指訴尚非無稽。
二、至被告辯稱伊沒有打告訴人，也沒有叫別人打告訴人云云，
    雖證人即被告友人王俞萱證稱：伊帶被告離開現場前，除了
    被告在廁所嘔吐時外，都在伊視線範圍內，伊並未見被告有
    動手打人等語（見簡上字卷第66、71頁），惟證人王俞萱於
    偵查中證稱：伊叫綽號「小雨」之男性友人於99年9月6日凌
    晨後開車載被告與伊離開，詳細時間不記得云云（見偵字卷
    第28頁）；並於審判中先證稱：伊跟被告一同離開，是坐同
    一輛車離開的，並表示沒有記錯云云（見簡上字卷第67頁）
    。嗣經當庭勘驗上揭監視錄影光碟後，（審判長問：妳剛有
    沒有說妳跟被告一起走？）證人王俞萱即改口稱：伊是說伊
    先送被告一起走，然後伊手機不見，伊跑回去找云云（見簡
    上字卷第68頁），是顯見證人王俞萱之證言已有前後矛盾之
    情況，憑信性已然削弱。再證人林秀華證稱：伊有看見被告
    打告訴人巴掌，又用手指甲抓傷告訴人，並有踹告訴人，且
    當場聽見被告稱：「打那個男的！」，而當場就一群男生也
    是朝告訴人打、用椅子砸告訴人等語（見簡上字卷第84至86
    頁、偵字卷第23頁）；證人車佳容則證稱：被告有打告訴人
    巴掌、踹告訴人，被告當場並稱：「打那個男的！」，並有
    很多人打告訴人，告訴人被打到地上等語（見簡上字卷第97
    至100頁；偵字卷第24頁），核與證人即告訴人證稱：被告
    打伊巴掌、抓伊手、踢伊腳，且當場聽見被告稱：「打他！
    」，並有5、6個人打伊，其中1個拿椅子往伊頭上砸等語（
    見本院卷第110至112頁、第118至121頁）大致相符。是綜上
    判斷，堪認證人林秀華、車佳容以及告訴人所述較證人王俞
    萱可信，故被告上揭所辯，應屬卸責之詞，洵無足採。從而
    ，本件事證明確，被告犯行堪以認定，應依法論科。
三、
  (一)按數行為於同時同地或密切接近之時地實施，侵害同一之法
    益，各行為之獨立性極為薄弱，依一般社會健全觀念，在時
    間差距上，難以強行分開，在刑法評價上，以視為數個舉動
    之接續施行，合為包括之一行為予以評價，較為合理，則屬
    接續犯，而為包括之一罪（最高法院86年台上字第3295號判
    例意旨可資參照）。次按，意思之聯絡並不限於事前有所謀
    議，即僅於行為當時有共同犯意之聯絡者，亦屬之，且其表
    示之方法，亦不以明示通謀為必要，即相互間有默示之合致
    ，亦無不可（最高法院73年台上第2364號判例意旨參照）。
    再按，刑法之相續共同正犯，基於凡屬共同正犯，對於共同
    意思範圍內之行為均應負責之原則，共同犯罪之意思不以在
    實行犯罪行為前成立者為限，若了解最初行為者之意思而於
    其實行犯罪之中途發生共同之意思而參與實行者，亦足成立
    ；故對於發生共同犯意以前其他共同正犯所為之行為，苟有
    就既成之條件加以利用而繼續共同實行犯罪之意思，則該行
    為即在共同意思範圍以內，應共同負責（最高法98年度台上
    字第4230號判決意旨參照）。末按，刑法第13條第1項及第2
    項所規範之犯意，學理上稱前者為確定故意或直接故意，後
    者稱不確定故意或間接故意，二者之區隔為前者乃行為者明
    知並有意使其發生，故對於行為之客體及結果之發生，皆有
    確定之認識，並促使其發生；後者為行為者對於行為之客體
    或結果之發生，並無確定之認識，但若其發生，亦與其本意
    不相違背。是確定故意（直接故意）與不確定故意（間接故
    意）之態樣不盡相同，而共同正犯間既有犯意聯絡，則其故
    意之態樣應屬相同，無從分別基於確定故意（直接故意）與
    不確定故意（間接故意）為之（最高法院95年度台上第2795
    號判決要旨參照）。
  (二)核被告所為，係犯刑法第277條第1項傷害罪。被告於緊接之
    時、地侵害告訴人身體法益，各舉止之獨立性甚為薄弱，應
    視為數個舉動之接續施行，為包括之一行為，屬接續犯，為
    實質上一罪。A、B等男子當場均明知被告之上揭接續傷害告
    訴人之犯意，而於被告之接續傷害行為未完成前，發生共同
    接續傷害告訴人之犯意聯絡，參與實行被告上揭接續傷害告
    訴人之犯行，是被告與A、B等男子有犯意聯絡及行為分擔，
    為共同正犯。原審以被告犯行事證明確，予以論罪科刑，固
    非無見，惟原審未及審酌被告已於提起上訴後，與告訴人成
    立調解，並當場給付現金新臺幣（下同）1萬5,000元予告訴
    人，有調解筆錄影本在卷可稽（見簡上字卷第138 頁），被
    告雖未坦承犯行，惟已表現有關心告訴人之意，此情為原審
    所不及審酌。又如先前所述，證人林秀華、車佳容及告訴人
    於本院審理時均證稱被告當場有稱「打他！」或「打那個男
    的！」等語，是已堪認被告係以直接故意為本件犯行，並與
    A  、B等男子有犯意聯絡，是原判決既有上開未及審酌之處
    ，即屬無可維持，應由本院撤銷改判。
  (三)爰審酌被告因細故而為本件傷害犯行，所為實屬不該，惟念
    其與告訴人成立調解，並當場給付現金1萬5,000元予告訴人
    ，已表現有關心告訴人之意，及被告年紀尚輕、思慮未周、
    高中畢業之教育程度、經濟狀況未佳等一切情狀，量處如主
    文所示之刑，併諭知易科罰金之折算標準。
據上論斷，應依刑事訴訟法第455條之1第1項、第3項、第364條
、第369條第1項前段、第299條第1項前段，刑法第28條、第277
條第1項、第41條第1項前段，刑法施行法第1條之1第1項、第2項
前段，判決如主文。
本案經檢察官李鵬程到庭執行職務。
中    華    民    國   100    年    12    月    12    日
                  刑事第四庭  審判長  法  官  蔡憲德
                                      法  官  王慧娟
                                      法  官  胡修辰
上列正本證明與原本無異。
本件不得上訴。
中    華    民    國   100    年    12    月    12    日
                                      書記官  林金福